【裁判字號】    98,交聲,1195
【裁判日期】    981210
【裁判案由】    聲明異議
【裁判全文】
臺灣彰化地方法院交通事件裁定        98年度交聲字第1195號
原處分機關
即移送機關  交通部公路總局臺中區監理所彰化監理站
異  議  人
即受處分人  乙○○
法定代理人  甲○○
上列受處分人因違反道路交通管理處罰條例案件，對於交通部公
路總局臺中區監理所彰化監理站民國98年7月6日所為之處分（彰
監四字第裁64-I00000000號裁決書），聲明異議，本院裁定如下
：
    主    文
異議駁回。
    理    由
一、聲明異議意如附件「聲明異議狀及申訴函」所載。
二、原處分機關係以：本件異議人即受處分人乙○○於民國98
    年5月8日19時10分許，騎乘車牌號碼992-EJT號重型機車，
    行經彰化縣彰化市○○路○段368號前，因有「撞傷正執行交
    通勤務中之警察」之違規事由，經警掣單舉發，受處分人於
    舉發通知單上所載應到案日期前向原處分機關提出申訴，經
    原處分機關函請舉發單位調查結果，仍認受處分人確有前開
    違規之行為，乃依道路交通管理處罰條例第61條第1項第3款
    、第2項，裁處受處分人罰鍰新臺幣30,000元，並依同條例
    第67條第2項，吊銷駕駛執照，3年內不得考領駕駛執照等語
    。
三、按汽車行駛時，駕駛人應注意車前狀況，並隨時採取必要之
    安全措施，道路交通安全規則第94條第3項定有明文。又汽
    車駕駛人，駕駛汽車撞傷正執行勤務中之警察，吊銷其駕駛
    執照，並處新台幣（下同）30,000元以上60,000元以下罰鍰
    ，且3年內不得考領駕駛執照，道路交通管理處罰條例第61
    條第1 項第3 款、第2 項及第67條第2 項定有明文。而道路
    交通管理處罰條例第3 條第8 款對於車輛之定義為：「指在
    道路上以原動機行駛之汽車( 包括機器腳踏車) 或以人力、
    獸力行駛之車輛」，是所謂汽車應包括機車在內。又按「違
    反行政法上義務而受罰鍰、沒入或其他種類行政罰之處罰時
    ，適用本法。但其他法律有特別規定，從其規定。」；「一
    行為同時觸犯刑事法律及違反行政法上義務規定者，依刑事
    法律處罰之。但其行為應處以其他種類行政罰或得沒入之物
    而未經法院宣告沒收者，亦得裁處之。前項行為如經不起訴
    處分或為無罪、免訴、不受理、不付審理之裁判確定者，得
    依違反行政法上義務規定裁處之」，此觀95年2 月5 日施行
    之行政罰法第1 條、第26條分別定有明文。亦即一行為同時
    觸犯刑事法律及違反行政法上義務規定時，由於刑罰與行政
    罰同屬對不法行為之制裁，而刑罰之懲罰作用較強，故依刑
    事法律處罰，即足資警惕時，實無一事二罰再處行政罰之必
    要。惟查本件受處分人因上開撞傷正執行交通勤務中之警察
    之行為，另涉非駕駛業務過失傷害之刑事案件，因告訴人即
    警員古振聲於偵查中撤回告訴，業經臺灣彰化地方法院檢察
    署檢察官以98年度調偵字第563 號為不起訴處分確定，有該
    不起訴處分書在卷可參，依前揭說明，仍得依違反行政法上
    義務規定裁處之，是本件裁處自無一事二罰之問題，先予
    明。
四、經查：
    (一)本件受處分人乙○○於民國98年5 月8 日19時10分許，騎
      乘車牌號碼992-EJT 號重型機車，沿彰化縣彰化市○○路
      ○ 段由北往南方向行駛，行經同路段368 號前，撞傷正在
      執行交通勤務中之警員古振聲而肇事，致古振聲受有頭部
      外傷併顏面骨骨折、撕裂傷、右眼鼻淚管斷裂及右鎖骨骨
      折之傷害，嗣經警以受處人有「撞傷執行交通勤務中之警
      察」之違規予以掣單舉發一情，此為受處分人所不爭執，
      並有彰化縣警察局98年5 月16日彰警交字第I00000000 號
      號舉發違反道路交通管理事件通知單、原處分機關98年7
      月6 日彰監四字第裁I0000000 0號裁決書各1 份在卷可稽
      ，及經本院調取臺灣彰化地方法院檢察署98年度偵字第60
      52號卷宗（以下簡稱偵查卷），核閱該卷所附道路交通事
      故現場圖、道路交通事故調查報告表( 一) 、( 二) 、肇
      事現場照片、秀傳醫療社團法人秀傳紀念醫院診斷證明書
      、財團法人彰化基督教醫院診斷書等卷證資料查核無訛，
      此部分關於交通事故之發生時、地及警員受傷之事實，堪
      以認定。
    (二)受處分人雖於異議狀辯稱：現場無任何警告標示及無法預
      見執勤警員會突然衝出等語。惟查：受處分人於聲明異議
      狀及98年5月16日警詢時自承其行駛車輛時速約50至60公
      里，且通過金馬路與永安街路口時，並未減速慢行，待看
      見前方所駕駛車輛燈亮起來，就直接往右閃避並閃過該部
      車輛等語（本院卷第4 頁、偵查卷第5 頁背面、第6 頁背
      面參照），且據目擊證人賴志杰於警詢時證稱：「該車車
      速應60公里以上，我覺得該車是在加速狀態」（本院卷4
      頁、偵查卷第13頁），可知當時受處分人行車時之速度甚
      快，肇事前並無減速慢行之情事。再參以警方提供之肇事
      現場監視錄影翻拍照片（偵查卷第30至34頁）顯示受處分
      人在抵達肇事地點前原係違規行駛於快車道上（照片01至
      06），而當時多數機車均依規定行駛在機車道內（照片第
      07至09），嗣前方有輛休旅車右車燈亮起，該車已傳達向
      路邊停靠之訊息（照片07），受處分人又冒然由快車道往
      機車道方向切入（照片10），是受處分人自陳有依規定騎
      駛於機車道內，應與事實不符，又倘若受處分人始終都騎
      在機車道內，其對於前方警員指揮車輛狀況，自能清楚查
      見，是其辯稱：因受休旅車阻擋而未見警員云云，顯無理
      由。又揆諸上開現場監視錄影翻拍照片，當時為交通尖峰
      時段，往來車輛甚多，則受處分人眼見前方有休旅車靠邊
      行駛時，本應減速慢行，惟其不顧自身已有騎駛於快車道
      之違規情事，反欲自休旅車旁超越通過，實無法期待當時
      在路旁執行勤務之警員古振聲能有所防備，難謂警員古振
      聲有何過失。此外，目擊證人吳欣玫於警詢時證稱：「我
      於98年5 月8 日19時05分左右，在彰化市○○路○ 段406
      號前，我在外內想到車禍撞擊的聲音，就趕緊跑出來看，
      我看到肇事者躺在機車旁，不知道是路人還是員警將肇事
      者扶起來坐在原地，後來有一名不知是員警還是路人上前
      訊問該名肇事者說，你知不知道你撞到什麼人，該名肇事
      者說：『我不知道，我好像睡覺了』」等語（偵查卷第17
      頁參照），益徵受處分人確有未注意車前狀況之情事，兼
      以本件肇事責任經送鑑定後，臺灣省彰化縣區車輛行車事
      故鑑定委員會鑑定意見書（偵查卷第72至76頁）記載：「
      一、乙○○駕駛重機車未注意車前狀況，撞擊執行勤務之
      警員，為肇事原因。二、古振聲執行勤務被撞，無肇事因
      素」，亦同此結論。是以受處分人駕駛機車撞傷正執行勤
      務中之警察，並具有可歸責之事由，事證明確，堪以認定
      。
五、末按汽車駕駛人駕駛汽車有撞傷正執行交通勤務中之警察之
    情形者，吊銷其駕駛執照，並處30,000元以上60,000元以下
    罰鍰，且於3 年內不得考領駕駛執照，道路交通管理處罰條
    例第61條第1 項第3 款、第2 項  第67條第2 項分別定有明
    文，上開處罰規定不以駕駛人駕駛汽車違反道路交通安全規
    則為要件，只須駕駛汽車撞傷正執行交通勤務中之警察即為
    已足，且無論重傷或輕微傷害均應包括在內，揆其立法旨趣
    乃為保障執行交通勤務警員之安全，故令汽車駕駛人負特別
    之注意義務（司法院（73 ） 廳刑一字第542 號函參照）；
    且按法律得定名為法、律、條例、通則，此經中央法規標準
    法第2 條規定甚明，上開「道路交通管理處罰條例」之規定
    ，為經立法院依立法程序制定通過、總統公布之現行「法律
    」，於未經法定程序修正、廢止或宣告失效前，具有法律之
    拘束效力，除有一望即知之明顯悖於人性尊嚴或侵害基本權
    利之情形而為當然無效者外，行政機關依法行政，即難認有
    何違誤，查本件受處分人前揭違規事實既屬明確，前揭法條
    規定抑或有其立法意旨之特殊考量，尚屬現行有效之法律，
    舉發機關之依法舉發、原處分機關於法定處罰範圍內裁處受
    處分人30,000元之罰鍰，及吊銷其駕駛執照，且於3 年內不
    得考領駕駛執照，均屬於法有據，受處分人請求免依原處分
    處罰，則屬無憑，其異議為無理由，應予駁回。
六、據上論斷，應依道路交通管理處罰條例第87條第2 項、道路
    交通案件處理辦法第19條，裁定如主文。
中    華    民    國    98    年    12    月    10    日
                  交通法庭        法  官  黃玉齡
以上正本證明與原本無異。
如不服本裁定，應於裁定送達後5日內向本院提出抗告狀 (須附
繕本 )。
中    華    民    國    98    年    12    月    10    日
                                  書記官  黃鏽金


司法院資訊處製作；財團法人民間司法改革基金會備份。
